最高法院刑事判決　　　　　　　　　 111年度台上字第1242號
上　訴　人　魏兆駿
上列上訴人因偽造有價證券案件，不服臺灣高等法院臺中分院中
華民國110年9月29日第二審判決（110年度上訴字第996號，起訴
案號：臺灣臺中地方檢察署109年度偵緝字第954號），提起上訴
，本院判決如下：
    主  文
上訴駁回。
    理  由
一、按刑事訴訟法第377 條規定，上訴於第三審法院，非以判決
    違背法令為理由，不得為之。是提起第三審上訴，應以原判
    決違背法令為理由，係屬法定要件。如果上訴理由書狀並未
    依據卷內訴訟資料，具體指摘原判決不適用何種法則或如何
    適用不當，或所指摘原判決違法情事，顯與法律規定得為第
    三審上訴理由之違法情形，不相適合時，均應認其上訴為違
    背法律上之程式，予以駁回。
二、本件原審審理結果，認定上訴人魏兆駿有所載之偽造有價證
    券、偽造文書犯行明確，因而撤銷第一審科刑之判決，改判
    仍依想像競合犯，從一重論處上訴人犯偽造有價證券罪，並
    諭知沒收，已載敘其調查取捨證據之結果及憑以認定犯罪事
    實之心證理由，有卷存資料可資覆按。
三、上訴意旨略以：㈠告訴人唐英智警詢證詞係屬虛偽，且無可
    信之特別情狀，無證據能力，原判決採為論罪依據，於法有
    違。㈡上訴人欲向從事高利貸業務之唐英智借款，始受唐英
    智唆使於系爭本票及讓渡證書上偽簽被害人陳怡潔之署名，
    楊承恩在場目睹此情，有傳喚作證之必要，原判決事實認定
    有誤，且車牌號碼0000 -00自小客車（下稱系爭車輛）之實
    際所有人為上訴人，陳怡潔僅係登記名義人，上訴人代陳怡
    潔於讓渡證書上簽名，無偽造文書犯意，亦不足生損害於陳
    怡潔，論以偽造私文書罪，有適用法則不當之違法。
四、被告以外之人於檢察事務官、司法警察（官）調查中所為之
    陳述，與審判中不符時，其先前之陳述具有較可信之特別情
    況，且為證明犯罪事實存否所必要者，得為證據，刑事訴訟
    法第159條之2定有明文。乃為達實體真實發現之訴訟目的而
    設之特別規定，其所謂「較可信之特別情況」，固須以外部
    附隨情況為判斷標準，惟依該供述內容本身據以推知外部情
    況，亦得供判斷之參考資料。原判決就唐英智於警詢時關於
    上訴人被訴偽造有價證券待證事項之相關陳述，何以符合刑
    事訴訟法第159條之2規定，而得例外賦予其證據能力，已依
    調查所得詳加論述，除以其警詢供述之外部附隨情狀作為判
    斷是否具有較可信之特別情況外，尚敘明以供述見聞本身據
    以推知外部情況，且為證明犯罪事實存否所必要，而得為證
    據之理由，核與卷附資料相符，經踐行調查程序（見原審卷
    第 123頁以下筆錄），勾稽上訴人之自白及其他證據資料，
    本於確信判斷其證明力，採為上訴人犯罪之部分論據，要與
    證據法則無違。至於原判決同時引據唐英智於警詢與民國10
    9年8月21日於偵查同旨之證言為論罪之依據，雖有未當，然
    除去該部分之證言，綜合卷內其他證據資料，仍為相同犯罪
    事實之認定，該項瑕疵與判決本旨不生影響，亦無礙於證據
    能力之判斷。
五、犯罪事實之認定、證據之取捨及證明力之判斷，俱屬事實審
    法院之職權，此項職權之行使，倘不違背客觀存在之經驗法
    則或論理法則，即不違法，觀諸刑事訴訟法第155條第1項規
    定甚明，自無許當事人任憑主觀妄指為違法而資為合法之第
    三審上訴理由。原判決依憑上訴人之自白，佐以證人即告訴
    人唐英智部分、證人即被害人陳怡潔、證人黃玄心之相關供
    述，所列其餘證據資料及案內其他證據調查之結果，認定其
    任意性自白與事實相符，悉依卷內證據於理由內詳加析論，
    另本於證據取捨職權之行使，說明採信唐英智於警詢所為不
    利上訴人證詞，暨捨棄其偵查及第一審與此齟齬說詞之論證
    理由，所為論斷乃原審本諸職權之行使，對調查所得之證據
    經取捨後而為價值上之判斷，據以認定上訴人之犯罪事實，
    並未違背客觀上之經驗法則與論理法則，不容任意指為違法
    。又刑法之偽造私文書罪，以行為人無製作權而捏造他人名
    義製作私文書，足以生損害於公眾或他人為構成要件，並不
    以行為人主觀上具有不法所有意圖或動機為必要，而所謂「
    足以生損害於公眾或他人」，亦僅以有生損害之虞即已足，
    而非以實際上有損害發生之結果為必要。原判決就上訴人基
    於行使偽造私文書之犯意，擅自於讓渡證書上偽造陳怡潔之
    署名、指印後，交付「華哥」而行使，足以生損害於陳怡潔
    及「華哥」等情，已於事實欄記載明確，至於陳怡潔是否為
    系爭車輛實際所有人，無礙事實認定，依所確認之事實，論
    以行使偽造私文書罪，無所指適用法則不當之違法。
六、刑事訴訟法所稱依法應於審判期日調查之證據，係指與待證
    事實有重要關係，在客觀上顯有調查必要性之證據而言，其
    範圍並非漫無限制，必其證據與判斷待證事實之有無，具有
    關聯性，得據以推翻原判決所確認之事實，而為不同之認定
    ，若僅枝節性問題，或所證明之事項已臻明確，或就同一證
    據再度聲請調查，自均欠缺其調查之必要性，未為無益之調
    查，無違法可言。原判決依據調查所得，已記明上訴人確有
    所載偽造有價證券犯行，參酌卷內其他證據佐證不虛之論證
    ，既就相關事證詳加調查論列，認定綜合其調查之結果，已
    適足證明上訴人有該犯行，核屬其審酌全般證據資料，本於
    確信而為獨立之判斷，又稽之原審筆錄記載，上訴人及其辯
    護人於辯論終結前，俱未主張本案尚有如何待調查之事項（
    見原審卷筆錄），審判長於調查證據完畢時，詢問「尚有何
    證據請求調查？」時，均稱「沒有」（同上卷第126、127頁
    ），顯認無調查之必要，以事證明確，未為其他無益之調查
    ，無調查職責未盡之違法。
七、依上所述，上訴意旨無非係對原審採證認事職權之適法行使
    ，徒以自己說詞，任意指為違法，且為單純事實之爭執，難
    謂已符合首揭法定上訴要件，應認其上訴為不合法律上之程
    式，予以駁回。
據上論結，應依刑事訴訟法第395條前段，判決如主文。
中    華    民    國   111    年    3     月    16    日
                  刑事第九庭審判長法  官  段  景  榕  
                                  法  官  鄧  振  球  
                                  法  官  楊  力  進  
                                  法  官  汪  梅  芬  
                                  法  官  宋  松  璟  
本件正本證明與原本無異
                                  書記官
中    華    民    國   111    年    3     月    23    日